【裁判字號】    98,交聲,2209
【裁判日期】    980811
【裁判案由】    聲明異議
【裁判全文】
臺灣高雄地方法院交通事件裁定        98年度交聲字第2209號
原處分機關  交通部公路總局高雄區監理所
異  議  人
即受處分人  甲○○
上列受處分人因違反道路交通管理處罰條例案件，對於交通部公
路總局高雄區監理所98年7 月15日所為之處分（原處分案號：高
監自裁字第裁80-NO0000000號），聲明異議，本院裁定如下：
    主  文
原處分關於罰鍰新臺幣肆萬玖仟伍佰元部分撤銷。
上開撤銷部分，甲○○不罰。
    理  由
一、原處分意旨略以：異議人即受處分人甲○○於民國96年12月
    5 日20時許飲酒後駕駛車號ZT-2196 號自用小客車，行經高
    雄縣鳳山市○○路20號前時，因不勝酒力而自後追撞同向騎
    乘腳踏車之案外人許李美智，致案外人倒地受傷，嗣經警到
    場施以酒精測試，測得異議人呼氣中所含酒精濃度達每公升
    0.59毫克，並開立舉發違反道路交通管理事件通知單，而原
    處分機關依據道路交通管理處罰條例第35條第1 項第1 款規
    定，於98年7 月15日以高監自裁字第裁80-NO0000000號裁決
    書裁處異議人罰鍰新臺幣（下同）49,500元，並施以道安講
    習（另駕駛執照已於96年12月19日至97年12月18日已執行吊
    扣在案）。異議人接獲裁決書後，不服上開裁決處分，於法
    定期間內向本院聲明異議。
二、本件異議意旨略以：異議人因酒後駕駛自用小客車被警察酒
    測，然其事後已與被害人和解，且酒後駕車部分亦由檢察官
    緩起訴，命其向國庫繳交50,000元，並於97年5 月27日繳清
    ，現又由原處分機關裁罰4 萬5 千元，請求撤銷原處分，爰
    提起本件聲明異議等語。
三、按汽車駕駛人，駕駛汽車經測試檢定有酒精濃度超過規定標
    準之情形者，處1 萬5,000 元以上6 萬元以下罰鍰，並當場
    移置保管該汽車及吊扣其駕駛執照1 年；有第35條第1 項規
    定之情形者，應接受道路交通安全講習，道路交通管理處罰
    條例第24條第1 項第2 款、第35條第1 項第1 款分別定有明
    文。又一行為同時觸犯刑事法律及違反行政法上義務規定者
    ，依刑事法律處罰之。但其行為應處以其他種類行政罰或得
    沒入之物而未經法院宣告沒收者，亦得裁處之。前項行為如
    經不起訴處分或為無罪、免訴、不受理、不付審理之裁判確
    定者，得依違反行政法上義務規定裁處之，行政罰法第26條
    亦有明文規定。
四、經查：
  (一)按於94年2 月5 日公布，並自95年2 月5 日施行之行政罰
      法第26條第1 項規定：「一行為同時觸犯刑事法律及違反
      行政法上義務規定者，依刑事法律處罰之。但其行為應處
      以其他種類行政罰或得沒入之物而未經法院宣告沒收者，
      亦得裁處之」；次按於94年12月28日修正公布，並自95年
      7 月1 日施行之道路交通管理處罰條例第35條第8 項規定
      ：「…前項（指有酒精濃度超過規定標準而駕駛車輛等情
      形）汽車駕駛人，經裁判確定處以罰金低於本條例第92條
      第3 項所訂最低罰鍰基準規定者，應依本條例裁決繳納不
      足最低罰鍰之部分」。參諸上開條文之規定，可認道路交
      通管理處罰條例第35條第8 項，為行政罰法第26條第1 項
      之特別規定。再按被告所犯為死刑、無期徒刑或最輕本刑
      3 年以上有期徒刑以外之罪，檢察官參酌刑法第57條所列
      事項及公共利益之維護，認以緩起訴為適當者，得定1 年
      以上3 年以下之緩起訴期間為緩起訴處分，刑事訴訟法第
      253 條之1 定有明文，又依同法第253 條之2 第1 項規定
      ，檢察官為緩起訴處分者，得課被告予一定之負擔或指示
      ，其中緩起訴之被告若依檢察官緩起訴處分命令，向公庫
      或公益團體支付一定金額，即係履行檢察官為緩起訴處分
      命令，該等金錢給付，並得為民事強制執行名義，受處分
      人因上開緩起訴處分而剝奪其財產權，主觀上前揭金錢給
      付義務亦具有強制性、懲罰性，雖不若易科罰金係以支付
      金錢作為自由刑之替代，惟經由緩起訴處分條件之履行使
      其免於遭檢察官發動起訴程序，仍具有替代刑罰之效果，
      實質上應屬於行政罰法第26條第1 項所稱之「刑事法律處
      罰」，而有行政罰法第26條第1 項「一事不二罰」規定之
      適用。則依修正後道路交通管理處罰條例第35條第8 項所
      規定之罰金，解釋上亦應包括依檢察官處分命令，而向公
      庫或公益團體支付一定金額在內。故受處分人既依檢察官
      之緩起訴處分命令，向公庫或公益團體支付一定金額，即
      係履行檢察官所為緩起訴處分命令，與受刑事處罰無異。
  (二)查本件異議人於上開時、地酒後駕車為警查獲，經臺灣高
      雄地方法院檢察署檢察官於97年2 月22日以97年度偵字第
      2859號為緩起訴處分，緩起訴期間為2 年，並命異議人於
      上開緩起訴處分確定3 個月內，向國庫支付5 萬元，該緩
      起訴處分於97年4 月2 日確定，並於98年4 月1 日期滿等
      情，有原處分機關高監自裁字第裁80-NO0000000號違反道
      路交通管理事件裁決書、臺灣高雄地方法院檢察署檢察官
      97年度偵字第2859號緩起訴處分書、臺灣高等法院高雄分
      院檢察署97年度上職議字第1699號處分書各1 份附卷足憑
      。是依上開法條規定及說明，自堪認原處分機關於本案情
      形應不得就異議人同一行為再為行政罰鍰處分，據此，原
      處分機關依道路交通管理處罰條例第24條第1 項第2 款、
      第35條第1 項第1 款規定，對異議人上開酒後駕車之違規
      行為予以裁罰時，除其行為應處以其他種類行政罰即吊扣
      駕駛執照、施以道路安全講習部分，仍得予以裁處外，自
      不得再就科處行政罰鍰部分對於異議人予以重複處罰。據
      上，原處分機關逕以異議人酒精濃度超過規定標準，而對
      其裁處罰鍰49,500元部分，即有未恰。又異議人所支付之
      緩起訴處分金為50,000元，已逾原處分機關裁處罰鍰金額
      49,500元，異議人自無另依道路交通管理處罰條例第35條
      第8 項規定補繳差額之問題，附此敘明。
  (三)綜上，原處分機關上開罰鍰之行政裁罰，既有未恰，自應
      由本院撤銷原處分關於49,500元罰鍰部分。而原處分關於
      吊扣駕駛執照及施以道安講習部分，異議人並未聲明異議
      ，不在本件審理及撤銷之範圍內，附此敘明。
五、依道路交通案件處理辦法第20條前段，裁定如主文。
中    華    民    國    98    年    8     月    11    日
                      交通法庭  法  官  蔣志宗
以上正本證明與原本無異。
如不服本裁定，應於收受送達後5 日內向本院提出抗告狀。
中    華    民    國    98    年    8     月    11    日
                                書記官  李崑良


司法院資訊處製作；財團法人民間司法改革基金會備份。
